【裁判字號】    89,上易,328
【裁判日期】    900119
【裁判案由】    侵權行為損害賠償
【裁判全文】
台灣高等法院民事判決  八十九年度上易字第三二八號
      上  訴  人  甲○○
      被上訴人    乙○○
右當事人間侵權行為損害賠償事件，上訴人對於中華民國八十九年一月三十一日臺灣
基隆地方法院八十八年度訴字第四一號判決提起上訴，本院判決如左：
    主    文
上訴駁回。
第二審訴訟費用由上訴人負擔。
    事    實
甲、上訴人方面：
一、聲明：
    (一)原判決廢棄。
    (二)被上訴人應給付上訴人新台幣（下同）六十五萬元及自民國八十五年十月三十
      日起至清償日止，按週年利率百分之五計算利息。
二、陳述：除援用第一審所為陳述外，補稱略以：
    (一)被上訴人於原法院八十五年感裁字第十五號感訓案中，誣指上訴人於八十四年
      六月間起至九月份止，有多次將被上訴人所有之小客車輪胎漏氣及打破大燈、
      風罩、門窗玻璃等不法行為，使上訴人遭警局以流氓列管並移送治安法庭審理
      ，致上訴人名譽遭受損害、自由被限制及造成精神上之痛苦等重大損害。
    (二)被上訴人並非因該管公務人員之推問，而為不利於上訴人之陳述，乃係欲陷上
      訴人於罪，主動向警局報案而為不利於上訴人之陳述，是其所為並不符最高法
      院五十三年台上字第五七四號判例所示之情事，被上訴人所為顯係誣告。
    (三)被上訴人關於車輛毀損部分皆係傳聞得知，並非其親自目睹上訴人所為，更無
      車輛毀損之照片，是其恣意空言向司法機關提出訴追，顯係有意入上訴人於罪
      。
三、證據：除援用原審所提證據外，另補提基隆市警察局第一分局刑事筆錄、基隆市
    流氓資料調查表。並聲請調閱原法院八十五年度感裁字第十五號之案卷。
乙、被上訴人方面：
一、聲明：上訴駁回。
二、陳述：除援用原審所為之陳述外，補稱略以：
    (一)被上訴人係向台北市○○○路華豐汽車交通公司（以下簡稱華豐汽車公司）租
      用車號EM-805小客車。
三、證據：除援用第一審證據外，補提計程車租賃契約書。
丙、本院依職權調閱八十六年自字第三十二號被上訴人誣告案全卷，並函詢台北市監
    理處。
    理    由
一、按第一審之訴訟程序有重大之瑕庛者，第二審法院得廢棄原判決，而將該事件發
    回原法院。但以因維持審級制度認為必要時為限，民事訴訟法第四百五十一條第
    一項固定有明文。惟其所謂程序有重大瑕疵，係指第一審違背訴訟程序之規定，
    其違背與判決內容有因果關係、或因訴訟程序違背規定，不適為第二審辯論及判
    決之基礎者而言（最高法院四十八年台上字第一二七號判例意旨參照）。同法第
    四百六十九條所列各款情形，除第三款外，皆其適例，同條第六款所謂判決不備
    理由，以全無理由為限，而理由有欠周詳或理由矛盾不與焉。本件上訴人主張原
    判決不備理由，請求發回原法院更審云云，惟原法院訴訟程序並無重大瑕疵，雖
    其判決上訴人敗訴理由，與本院不同（詳如后述），核非屬訴訟程序有重大瑕疵
    ，本院自無從發回原審更為審判，上訴人請求發回原審審理，為無理由，合先敘
    明。
二、本件上訴人主張被上訴人於原法院八十五年度感裁字第十五號感訓案中誣指上訴
    人於八十四年六月間起至同年九月份止，多次對被上訴人租用之小客車輪胎漏氣
    、打破大燈、風罩、門窗玻璃等不法行為，致上訴人被移送治安法庭審理，被上
    訴人不法誣告上訴人，致上訴人受有精神恐懼、名譽受損、自由等損害，爰依修
    正前民法第一百九十五條第一項規定請求被上訴人賠償非財產上損害六十五萬元
    及其法定遲延利息。被上訴人以其向華豐公司租用之車號EM-805小客車輪胎漏氣
    及大燈、風罩、門窗玻璃經常被打破，經告知係上訴人所為，因此員警作筆錄時
    始據實以告，被上訴人並未誣指上訴人等語，資為抗辯。
三、上訴人主張被上訴人於原法院八十五年度感裁字第十五號感訓案中，指訴上訴人
    於八十四年六月間至同年九月份止，多次將上訴人所有自用車之輪胎漏氣、並打
    破大燈、風罩、門窗玻璃等事情，此為被上訴人所自認，並有本院調閱八十五年
    度感裁字第十五號卷查明屬實，堪信上訴人主張上開事實為真。茲上訴人主張被
    上訴人有不法侵害上訴人名譽、自由等，惟為被上訴人所否認，經查：
  (一)按名譽為人在社會上享有一切對其品德、聲望或信譽等所加之評價。是屬一個人
    在社會上所受價值判斷，因此名譽有無受損害，應以社會上對其評價是否貶損，
    以為斷。至於主觀上是否感受損害，非認定標準。查，被上訴人於八十五年度感
    裁字第十五號感訓案件於八十五年一月十四日在基隆市警察局第一分局刑事組（
    以下簡稱警局）訊問時固陳稱：「甲○○於八十四年六月間開始將我朋友乙○○
    （按被上訴人係秘密證人）所有營小客車EM─八０五號停於本市○○街七三巷十
    二之車輛輪胎漏氣，復同年七、八、九月陸續將我友乙○○所有之營小客車除將
    車輪漏氣外，還將車子大燈（兩邊）敲破、風罩打破裂及前駕駛座車門玻璃敲破
    」（見調閱八十五年度感裁字第十五號卷移送書Ａ７秘密證人部分），惟被上訴
    人該部分指陳係以於里民告知係上訴人所為，且被上訴人亦曾找上訴人理論，上
    訴人坦承係其所為，此亦經被上訴人於員警訊問時陳明在卷（同上卷），是被上
    訴人之指陳既係聽聞第三人而為傳述，即經原法院治安法庭以被上訴人聽聞他人
    所言或自己揣測，認該部分指陳無證據力，且移送機關並未提出何證據，以供調
    查上訴人是否確有該等行為，亦查無其他積極證據足資證明上訴人確有該部分行
    止，而裁定上訴人不付感訓處分確定，亦有該裁定附卷可考，故而上訴人並無被
    上訴人指訴毀損營小客車之行為，既經原法院八十五年度感裁字第十五號裁定不
    付感訓而獲得澄清，即已還上訴人之清白，客觀上社會上對其評價自無貶損之處
    ，揆諸前開說明，被上訴人自無侵害上訴人名譽可言。又被上訴人陳明其被毀損
    之車輛車號EM─八０五車號之車籍資料，雖為華豐公司所有，此有台北市監理處
    八十九年九月二日北市監三字第八九六二七三六三００號函附卷可稽（見本院卷
    第三三頁），核與被上訴人提出之租賃契約所載向勇泰交通有限公司租用EM─八
    ０五號營業小客車（見本院卷四三頁），二者名稱固有不同，然出租人並不以所
    有人為限，上訴人指陳被上訴人非向華豐公司承租車輛，據以推論被上訴人並未
    租用EM─八０五營業小客車，顯屬無據。參酌被上訴人在警局所為上訴人毀損其
    車輛指證，已經原法院治安法庭認無證據力，不足認定上訴人有流氓行為，如前
    所述，即被上訴人是否租用車輛，核與治安法庭認定，不生影響，上訴人據以主
    張被上訴人有侵害名譽，殊難採信。另上訴人自訴被上訴人前開指證涉犯有刑事
    誣告罪嫌，經原法院八十六年七月三日以八十六年度自字第三二號判決無罪後，
    嗣經上訴人上訴，亦經本院於八十六年十一月二十一日以八十六年度上訴字第三
    八一０號判決上訴駁回確定，亦有本院調閱各該判決卷證在卷可考，益證被上訴
    人並無故意入上訴人於罪之誣告犯行。況告訴、自訴係刑事訴訟法為保障被害人
    向偵查機關申告犯罪事實、或逕行向法院請求對於被告確定刑罰權之存否及其範
    圍權利，被害人行使上開權利後，縱如法院查無證據證明被告無告訴人、自訴人
    指訴犯罪嫌疑，倘不能證明告訴權、自訴權有濫用情事，或有誣指他人犯罪者，
    致他人名譽受損，斷難徒憑被告嗣後經法院判決無罪確定，遽以認定告訴人、自
    訴人有不法侵害他人名譽之情事。本件被上訴人於上訴人被移送上開流氓案件中
    ，任秘密證人指陳上訴人有上開毀損情事，雖經原法院治安法庭認定無證據力，
    而裁定不付感訓，即上訴人不能證明被上訴人上開指訴有出於誣陷，或其名譽有
    因而受損之處，上訴人遽以主張被上訴人有侵害其名譽事，不足為採。
  (二)另民法第一百九十五條第一項所示自由權被侵害得請求非財產上損害賠償，係指
    自己之身體及精神上自由活動受他人不法之干涉而言。本件依上訴人主張被上訴
    人於八十五年度感裁字第十五號指訴其毀損其營業小客車事實，並無侵害上訴人
    身體及精神上自由活動，而上訴人復未能陳明其身體、精神因被上訴人前開指陳
    而有如何遭受不法干涉或侵害，上訴人主張其自由權被侵害云云，顯不足採。
  (三)從而，上訴人主張被上訴人有不法侵害其名譽、自由權利，不足採信。
四、綜上所述，上訴人主張被上訴人不法侵害其名譽、自由，為不足採，被上訴人抗
    辯其無侵權行為，尚屬可信。是則上訴人執此主張被上訴人應負侵權行為損害賠
    償責任云云，自屬無據。從而，上訴人本於修正前民法第一百九十五條第一項規
    定請求被上訴人給付六十五萬元及其法定遲延利息，為無理由，不應准許。原審
    為上訴人敗訴之判決，其理由雖與本院不同，惟其結論並無二致，上訴意旨指摘
    原判決不當，求予廢棄改判，仍認為無理由，應予駁回。
五、據上論結，本件上訴為無理由，依民事訴訟法第四百四十九條第二項、第七十八
    條，判決如主文。
中      華      民      國    九十      年      一      月     十九     日
                                民事第十四庭
                                    審判長法  官  張  劍  男
                                          法  官  蔡  芳  齡
                                          法  官  蘇  芹  英
右正本係照原本作成。
不得上訴。
中      華      民      國    九十      年      一      月      三十    日
                                          書記官  黃      愛


司法院資訊處製作；財團法人民間司法改革基金會備份。
